【裁判字號】    89,上易,2020
【裁判日期】    890718
【裁判案由】    詐欺
【裁判全文】
臺灣高等法院刑事判決                          八十九年度上易字第二０二０號
    上  訴  人  臺灣板橋地方法院檢察署檢察官
    被      告  乙○○
右上訴人因被告詐欺案件，不服台灣板橋地方法院八十九年度易緝字第四一號，中華
民國八十九年四月十二日第一審判決（起訴案號：台灣板橋地方法院檢察署八十八年
度偵緝字第七號），提起上訴，本院判決如左：
    主  文
上訴駁回。
    理  由
一、公訴意旨略以：乙○○意圖為自己不法之所有，於民國（下同）八十六年四月十
    四日，至甲○○位於台北縣中和市○○路一三五號之處所，訛稱願以每五日為一
    期，每期租金新台幣（下同）三千元之代價，向甲○○承租營業小客車，詎乙○
    ○於簽約租得車號ＥＣ─０６３號營業小客車乙輛後，即拒不繳交任何租金，且
    拒不還車，並擅將該車轉借他人，藉此方法詐得無償使用該車之不法利益：達五
    萬九千四百元（每日六百元，共計駛用九十九日），嗣八十六年七月二十二日下
    午某時，經甲○○發現該車正停放在台北縣中和市○○路、南山路交岔口處，始
    自行將該車取回。因認乙○○係涉有刑法第三百三十九條第二項之詐欺得利罪嫌
    云云。
二、公訴人認被告乙○○涉有上開罪嫌係以：告訴人甲○○於偵查中之指訴，並有渠
    等二人簽訂之計程車租賃契約書乙份及台北市政府警察局八十八年二月八日北市
    警戶字第八八二一三三六七００號函及附件在卷足佐，且經向台北市政府警察局
    查詢，雖其轄內有五名「陳德銓」，然均無設籍於被告所稱之台北市○○○路○
    段一一九巷者？再查，前述小客車係於八十六年七月二十二日下午，由告訴人發
    現後自行取回，非被告所稱之八十六年十月許？被告縱或將該車轉借他人，然並
    未告知告訴人即出租人，亦未得其同意，是以告訴人於檢察官偵訊時，證稱其並
    不知悉該車轉租乙節等情，為其主要論據。訊據被告乙○○堅決否認上開犯行，
    辯稱：我去年已經和解。我租車後，車子被朋友陳德銓開走，朋友答應要幫我處
    理，結果都沒有處理，直到被通緝，我才知道等語。
三、按犯罪事實應依證據認定，無證據不得推定其犯罪事實，刑事訴訟法第一百五十
    四條定有明文，又告訴人之告訴，係以使被告受刑事訴追為目的，是其陳述是否
    與事實相符，仍應調查其他證據以資審認；且認定不利於被告之事實，須依積極
    證據，苟積極證據不足為不利於被告事實之認定時，即應為有利於被告之認定，
    更不必有何有利之證據，最高法院五十二年台上字第一三００號判例及三十年上
    字第八一六號判例分別著有明文。又按刑法第三百三十九條之詐欺罪之成立，以
    意圖為自己或第三人不法所有，以詐術使人將本人或第三人之物交付或得財產上
    之利益為要件，故須具備：(一)行為人有為自己或第三人不法所有之主觀意圖。(二)
    行為人向被害人施用詐術。(三)被害人因其詐術而陷於錯誤，而交付本人或第三人
    之物或得財產上之利益等三項構成要件始足當之，苟欠缺其一，即無從成立該罪
    。
四、經查，本件被告向告訴人租用前述小客車，此有租車契約書一份可稽，是被告佔
    有上開小客車即屬合法，雖被告嗣租用小客車未按時清償車租，然此僅係租車後
    之民事契約履行之問題，尚難僅以被告未按時履行契約即認被告有詐欺之犯行。
    況告訴人甲○○於原審證稱本件已經和解，被告岳父有來解釋，說確實車子被陳
    德銓開走，因為被告都住在台中，不知情。被告現在已經付了六萬多元，車租已
    經結清，車子也已經還了等語（見原審八十九年三月十六日筆錄），並提出和解
    書一紙在卷，是本件被告既已償還車租，已難認被告有詐取告訴人車租之不法意
    圖。況且告訴人所稱取回車輛之地點台北縣中和市○○路、南山路交岔口處，即
    係告訴人之店門口，若係被告或其朋友有詐欺之意，何以將車輛停放在告訴人店
    門口？本件應係租用小客車未給付租金所生之民事糾葛，尚非因被告施詐術致告
    訴人陷於錯誤而交付汽車。此外，復查無其他積極確切之證據足資認定被告自始
    故意藉此從事詐車得利之事實，本件純屬民事上之債權債務糾葛，告訴人之指訴
    及被告積欠車租等情事，仍不得直接作為認定被告有罪之證據，亦不得僅以事後
    無法清償之客觀事態，推定被告有詐欺得利之犯意。本件不能證明被告犯罪，原
    審因而對被告為無罪之判決，經核並無不合。
五、檢察官提起上訴意旨略以，被告縱然將車借與他人，但並未告知告訴人，亦未得
    告訴人之同意，被告所辯應係臨訟虛撰，被告事後與告訴人和解，亦不能認定其
    自始無詐欺之意，指摘原判決諭知被告無罪係屬不當云云。惟被告將車轉借他人
    使用，亦不能認定此即係詐欺，且既無何證據足認被告自始有詐欺之意及施用詐
    術之行為，即不能科被告以詐欺之責，檢察官之上訴為無理由，應予駁回。
據上論斷，應依刑事訴訟法第三百六十八條，判決如主文。
本案經檢察官沈明彥到庭執行職務
中      華      民      國    八十九    年      七      月     十八     日
                          臺灣高等法院刑事第二十二庭
                                          法  官
                                          法  官
                                          法  官
不得上訴。


司法院資訊處製作；財團法人民間司法改革基金會備份。
